【裁判字號】    89,上訴,978
【裁判日期】    890704
【裁判案由】    懲治盜匪條例
【裁判全文】
臺灣高等法院臺中分院刑事判決                    八十九年度上訴字第九七八號
    上  訴  人
    即  被  告  丁○○
    指定辯護人  本院公設辯護人  丙○○
右上訴人，因被告違反懲治盜匪條例案件，不服臺灣臺中地方法院八十九年度訴字第
六三八號，中華民國八十九年四月二十五日第一審判決（起訴案號：臺灣臺中地方法
院檢察署八十九年度偵字第二一四六號），提起上訴，本院判決如左：
    主  文
原判決撤銷。
丁○○意圖為自己不法所有，以脅迫致使不能抗拒而取他人之物，處有期徒刑柒年。
    事  實
一、丁○○（原審均誤為陳松「煌」，應予更正說明）意圖為自己不法所有，於民國
    （下同）八十九年一月二十九日凌晨四時五十四分許，雙手穿戴自備之機車手套
    ，頭戴於當日凌晨四時許在臺中市○○○路拾獲無人所有之安全帽一頂，手持於
    上開時地拾得之鐵條一支，進入臺中市○○路○段七一巷三三號一樓「尚億二十
    四小時便利商店」內，以高舉鐵條作勢欲毆打店員乙○○之脅迫方法，致使店員
    乙○○不能抗拒而退縮靠於牆邊之置物櫃，丁○○即伸手進入收銀機內，強取新
    臺幣（下同）四百五十元，得手後即離開該便利商店，向臺中市○○○路方向逃
    逸，並將鐵條丟棄在忠明南路旁之水溝內。嗣經該便利商店店長甲○○追出大呼
    強盜，而於當日凌晨五時許，為巡邏警員在臺中市○○○路七三二號前當場查獲
    ，並扣得盜匪所得之四百五十元，發還該便利商店，且扣得其所有之機車手套一
    雙及上開撿拾之安全帽一頂。
二、案經臺中市警察局報請臺灣臺中地方法院檢察署檢察官偵查起訴。
    理  由
一、訊據上訴人即被告（下稱被告）丁○○，對其於右揭時地持鐵條一支作勢欲打被
    害人乙○○，以脅迫方法而取得被害人所管理財物之犯行，業據其於警訊、偵查
    及原審、本院審理坦承不諱，核與被害人乙○○、甲○○於警訊時指訴情節相符
    。被告雖於本院審理時辯稱其並未脅迫致被害人不能抗拒，應非強盜，且被害人
    乙○○自願交出財物，並非其強取云云。惟查：
(一)被告於警訊時供稱「我將鐵條高舉做勢要打店員，並叫店員把錢拿出來，店員將
    收銀機打開時，我伸手從收銀機抓了一把紙鈔轉身就往店外跑」云云，核與被害
    人乙○○於警訊時所供「於一月二十九日四時五十四分許，當時我在收銀台內，
    突然有一名頭載安全帽，身穿紅色越野車外套、牛仔褲、戴手套，手持鐵條之歹
    徒闖入店裡，把伊從收銀台逼退，強盜店內收銀機現金後往店外逃逸」等語（參
    見偵查卷內八十九年二月二十一日警訊筆錄），至為相符。經核與證人即該店店
    長甲○○於警訊所供亦屬相符，可見被告上開所辯，已難採信。又依錄影帶翻拍
    之照片所示：被害人乙○○原坐於收銀台後方椅子上，被告持鐵條衝入店內，作
    勢欲毆打乙○○，乙○○即退後靠於置物櫃邊，被告伸手去取金錢時，乙○○因
    害怕而站立，待被告轉身離去時，乙○○仍靠於置物櫃邊而驚魂未定，足見被害
    人乙○○確實已達不能抗拒之情形。且堪認被告確有取物之犯行，是被告於本院
    改稱其未強取財物云云，礙難採信。
(二)被告於八十九年一月二十九日偵查中，亦為同一犯行之陳稱，同日檢察官聲請原
    審羈押之訊問時供稱亦相同，並於八十九年二月十八日偵查中供稱「喝令他要錢
    ，店員則是自己打開收銀機，我則伸手抓了一把現金，隨即逃離」、「店員沒有
    反抗」云云，核與被告警訊所供情節一致，可見被告確有強取該店內財物至明。
    又被告於原審起訴之接押訊問及原審辯論庭所供作案情節，仍屬一致（參見原審
    卷八、二七頁），對照被告先前警訊、偵查中所供，足見被告當時之舉動，已造
    成被害人乙○○不能抗拒，且被告盜匪行為確係強取而非被害人交付財物甚明，
    則被告於本院上開改稱之詞，核係卸責之詞，難以採信。此外，復有贓物認領保
    管收據一紙附於偵查卷可稽，以及錄影帶一捲、手套一雙、安全帽一頂扣案足佐
    ，被告上開犯行之罪證明確，其盜匪犯行堪以認定。且原審指定辯護人（參見原
    審卷二九頁），及被告於本院雖請求依刑法第五十九條之規定酌量減輕其刑，惟
    本院衡量被告犯罪情狀非顯可憫恕，亦無情輕法重之情節，且係深夜犯案，自無
    從依刑法第五十九條酌減其刑之適用，併此敘明。
二、核被告以脅迫方法致使被害人乙○○不能抗拒而取得財物之行為，係犯懲治盜匪
    條例第五條第一項第一款之盜匪罪（起訴書漏載「第五條」三字，應予補正）。
    原審經審理之結果，認被告罪證明確，予以論科，固非無見。但懲治盜匪條例上
    開盜匪罪之構成要件係「意圖為自己或第三人不法所有」，並非「意圖為自己或
    第三人不法『之』所有」，原審於主文及事實之書寫認定，均有未合。又被告盜
    匪所得財物現金四百五十元，已於警訊時發還被害人，自應於犯罪事實內予以載
    明，但原審疏未載明，亦有未合。被告提起上訴，否認其係盜匪云云，雖無可取
    ，但原審判決既有上開可議，即屬無可維持，應由本院撤銷改判。爰審酌被告年
    輕力壯，不思以正當方法賺取金錢，貪逸惡勞，竟以暴力性手段，強取被害人所
    管理之財物，造成被害人乙○○精神恐懼及財產損失，嚴重影響社會秩序，且持
    鐵條行搶，極易造成被害人受到傷害，惡性非輕，惟念及被告並無前科，有臺灣
    高等法院被告全國前案記表一份可稽，本次犯案是因限於學歷及體力無法找到適
    當工作，又因合夥作生意而積欠債務三十萬元，因一時失慮而犯下大錯，犯後態
    度良好等一切情狀，量處如主文第二項所示之刑，以示懲儆。又被告犯罪所得之
    現金四百五十元，已於警訊時發還給便利商店店長甲○○領回，此有贓物領據在
    卷可憑，爰不諭知發還被害人（最高法院七十八年台非字第一０七號判例參照）
    。且被告持以犯罪之鐵條一支，雖為被告撿持後而為其所有且供犯案所用之物，
    但經被告丟棄無法尋獲，為免日後執行困難，爰不為沒收之宣告。至扣案之安全
    帽一頂、手套一雙，雖為被告犯罪所穿戴之物，但非為被告持為強劫之直接犯罪
    工具，亦不為沒收之宣告，均併予說明。
據上論斷，應依刑事訴訟法第三百六十九條第一項前段、第三百六十四條、第二百九
十九條第一項前段，懲治盜匪條例第五條第一項第一款，判決如主文。
本案經檢察官朱朝亮到庭執行職務
中      華      民      國    八十九    年      七      月      四      日
                                  臺灣高等法院臺中分院刑事第二庭
                                        審判長法  官  羅  禮  政
                                              法  官  江  錫  麟
                                              法  官  蔡  聰  明
右正本證明與原本無異。
如不服本判決應於收受送達後十日內向本院提出上訴書狀，其未敘述上訴之理由者並
得於提起上訴後十日內向本院補提理由書（均須按他造當事人之人數附繕本）。
                                              書記官    瑞  芳
中      華      民      國     八十九     年      七      月     五     日
附錄：本案論罪科刑法條全文
懲治盜匪條例第五條：
有左列行為之一者，處無期徒刑或七年以上有期徒刑：
一、意圖為自己或第三人不法所有，以強暴、脅迫、藥劑、催眠術或他法，致使不能
    抗拒，而取他人之物或使其交付者。
二、發掘墳墓而盜取殮物者。
三、藏匿或包庇盜匪者。
前項第一款之未遂犯罰之。
預備犯第一項第一款之罪者，處一年以下有期徒刑。
                                                                        Ｄ


司法院資訊處製作；財團法人民間司法改革基金會備份。
